臺灣臺南地方法院民事裁定
111年度消債更字第288號
聲  請  人
即債 務 人  林建翔

代  理  人  蘇暉律師
上列當事人因消費者債務清理事件聲請更生，本院裁定如下：
    主    文
債務人林建翔自民國111年9月23日下午5時起開始更生程序，並
命司法事務官進行本件更生程序。
    理    由
一、按債務人不能清償債務或有不能清償之虞，且無擔保或無優
    先權之債務總額未逾新臺幣（下同）1,200萬元者，於法院
    裁定開始清算程序或宣告破產前，得向法院聲請更生；債務
    人對於金融機構負債務者，在聲請更生或清算前，應向最大
    債權金融機構請求協商債務清償方案，或向其住、居所地之
    法院或鄉、鎮、市、區調解委員會聲請債務清理之調解；協
    商或調解成立者，債務人不得聲請更生或清算，但因不可歸
    責於己之事由，致履行有困難者，不在此限；法院開始更生
    程序之裁定，應載明其年、月、日、時，並即時發生效力；
    法院裁定開始更生或清算程序後，得命司法事務官進行更生
    或清算程序；必要時，得選任律師、會計師或其他適當之自
    然人或法人1人為監督人或管理人，消費者債務清理條例第3
    條、第42條第1項、第45條第1項、第151條第1項、第7項、
    第16條第1項分別定有明文。
二、本件聲請意旨略以：債務人積欠無擔保或無優先權債務總額
    約3,087,083元，為清理債務，經向本院聲請債務清理調解
    （111年度南司消債調字第386號），最大債權金融機構台北
    富邦商業銀行股份有限公司(下稱台北富邦銀行)提出簽約金
    額4,281,136元、分180期、年利率0％、月付23,785元之清償
    方案，惟債務人每月收入約27,000元，除支出自身基本生活
    費用15,000元外，尚須扶養母親及1子，每月實際支出扶養
    費各4,000元、8,000元，無法負擔上開清償方案，致調解不
    成立，爰依消費者債務清理條例提出本件更生之聲請等語。
三、經查：
  ㈠債務人為一般消費者，5年內未從事營業活動，積欠無擔保或
    無優先權債務總額未逾1,200萬元，前為清理債務，曾向本
    院聲請與債權人間債務清理之調解，最大債權金融機構台北
    富邦銀行提出簽約金額4,281,136元、分180期、年利率0％、
    月付23,785元之清償方案，雙方調解不成立，債務人於調解
    不成立後向本院聲請更生等情，業據債務人提出財產及收入
    狀況說明書、債權人清冊、債務人清冊、財團法人金融聯合
    徵信中心當事人綜合信用報告為證（見本院卷第25至28、37
    至44頁），並經本院調取111年度南司消債調字第386號卷查
    證屬實，是債務人無擔保或無優先權之債務總額未逾1,200
    萬元，且提起本件更生聲請前，已踐行前置調解程序而調解
    不成立之事實，應堪認定。
  ㈡次查債務人為農業雜工，日薪約1,250元或1,350元，每月收
    入約27,000元，有工作狀況明細表在卷可證（見本院卷第29
    至33頁），且其名下有汽車1部(1992年份)，有全國財產稅
    總歸戶財產查詢清單、稅務電子閘門財產所得調件明細表在
    卷可稽（見本院卷第19、63至68頁）。基此，債務人之償債
    能力應以上開收入及汽車為據。
  ㈢按消費者債務清理條例立法目的係為使不幸陷入經濟困境之
    人得以清理債務、重建生活，並在清理債務過程中能適度保
    有符合人性尊嚴之最低基本生活所需，而非維持債務人過去
    慣常之寬裕生活型態，否則非僅有悖於消費者債務清理條例
    之意旨，更係將債務人因個人浪費或財務管理失控之風險不
    當轉嫁予金融機構負擔，顯非公允。故為妥適調整債務人與
    債權人及其他利害關係人間之權利義務關係，保障債權人獲
    得公平受償，並謀求消費者經濟生活之重建復甦機會，法院
    對於債務人每月必要生活費用之數額，自不可僅以債務人之
    主張為斷，而應參酌消費者債務清理條例消第64條之2第1項
    關於同條例第64條第2項第4款所稱必要生活費用之認定標準
    定之，方屬允洽。次按，債務人必要生活費用，以最近一年
    衛生福利部或直轄市政府所公告當地區每人每月最低生活費
    1.2倍定之，消費者債務清理條例第64條之2第1項定有明文
    。復按債務人為使其有經濟復甦更生之機會，自應以誠實及
    信用之原則面對自己之債務，積極勉力謀求更生償債方案，
    除應積極開源努力勤奮工作以增加收入償還債務外，尚須節
    流儉樸其生活需求而適當控制其生活費用支出，以達成勉力
    履行債務。而參酌臺南市民國111年度之每人每月最低生活
    費為14,230元，該生活費標準係按照政府最近1年平均每人
    消費支出（包括食品費、衣著鞋襪費、房租水電費、家居管
    理費、醫療保健費、交通通訊費、娛樂教育費及雜項支出）
    百分之60訂定，故消費者債務清理條例事件之債務人每月生
    活費標準自堪以最近1年衛生福利部或直轄市政府所公告當
    地區每人每月最低生活費1.2倍即17,076元計之【計算式：1
    4,230×1.2＝17,076】。債務人主張其每月生活必要支出費用
    為15,000元，未逾越首揭標準，從而，其每月個人生活必要
    支出自堪以15,000元為據。
  ㈣綜上各情，縱不考量債務人主張須負擔母親及1子之扶養費，
    債務人每月收入約27,000元，扣除每月必要生活費用15,000
    元，僅剩餘額12,000元，顯無法負擔最大債權金融機構台北
    富邦銀行提出簽約金額4,281,136元、分180期、年利率0％、
    月付23,785元之清償方案，縱使將債務人名下汽車1部(1992
    年份)換價，仍不足以清償高達數百萬元之債務，堪認債務
    人有不能清償債務之情形。
四、綜上所述，依債務人之收入財產及必要生活支出之情形，已
    不能清償債務，且其係一般消費者，未從事營業，無擔保或
    無優先權之債務未逾1,200萬元，亦曾踐行前置調解程序而
    調解不成立，復未經法院裁定開始清算程序或宣告破產（見
    本院卷第47頁），又查無消費者債務清理條例第6條第3項、
    第8條或第46條各款所定應駁回更生聲請之事由存在，則本
    件債務人聲請更生，於法應屬有據。
中　　華　　民　　國　　111 　年　　9 　　月　　23　　日
                        消債法庭法  官　田幸艷
以上正本證明與原本無異。
本裁定不得抗告。
本裁定已於111年9月23日下午5時公告。
中　　華　　民　　國　　111 　年　　9 　　月　　23　　日
　　　　　　　　　              書記官  林幸萱